臺灣臺中地方法院刑事判決　　　　　96年度易字第1704號
公　訴　人　臺灣臺中地方法院檢察署檢察官
被　　　告　甲○○原名徐意汶.
　　　　　　　　　　國民
 　　　　　　　　 　0號6樓.
上列被告因傷害案件，經檢察官提起公訴（95年度偵字第10970
號），本院依法獨任進行審判程序判決如下：
    主  文
甲○○（原名徐意汶）傷害人之身體，處拘役伍拾日，如易科罰
金，以銀元參佰元（即新臺幣玖佰元）折算壹日。
    事  實
一、甲○○（原名徐意汶）素行不佳，前曾犯詐欺罪（未構成累
    犯），詎仍不知悔改。乙○○、甲○○二人前為男女朋友關
    係，於民國（下同）九十五年一月二十六日晚上二十一時許
    ，甲○○前往乙○○開設在台中市西屯區○○○街五十八號
    之店裡商討事情，嗣因談判不成，甲○○前往地下停車場欲
    開車離去，乙○○見狀遂趨前擋在車頭前，不讓甲○○駛離
    ，詎甲○○竟基於傷害人身體之犯意，開車撞傷乙○○，致
    其受有左足踝挫傷之傷害。
二、案經乙○○訴由台中市警察局第六分局報請臺灣臺中地方法
    院檢察署檢察官偵查起訴。
    理  由
一、按現行刑事訴訟法為保障被告之反對詰問權，排除具有虛偽
    危險性之傳聞證據，以求實體真實之發見，於該法第一百五
    十九條第一項明定被告以外之人於審判外之言詞或書面陳述
    ，除法律有規定者外，不得作為證據。而刑事訴訟法第一百
    五十九條之一至一百五十九條之四有傳聞法則之例外規定，
    且被告以外之人於審判外之陳述，雖不符前四條之規定，而
    經當事人於審判程序同意作為證據，法院審酌該言詞陳述或
    書面陳述作成時之情況，認為適當者，亦得為證據；當事人
    、代理人或辯護人於法院調查證據時，知有第一百五十九條
    第一項不得為證據之情形，而未於言詞辯論終結前聲明異議
    者，視為有前項之同意，刑事訴訟法第一百五十九條之五定
    有明文。本件檢察官、被告、辯護人並未就本院以下所引用
    被告以外之人於審判外之陳述有所爭執，且迄於言詞辯論終
    結前，均未主張有刑事訴訟法第一百五十九條第一項不得為
    證據之情形，是應認已同意作為證據，且經本院審酌後，認
    無不適當之情形，應認均有證據能力，合先敘明。
二、按除簡式審判程序、簡易程序及刑事訴訟法第三百七十六條
    第一款、第二款所列之罪之案件外，第一審應行合議審判，
    刑事訴訟法第二百八十四條之一修正條文定有明文。本件被
    告所犯係屬刑事訴訟法第三百七十六條第一款所列之最重本
    刑為三年以下有期徒刑、拘役或專科罰金之罪，依法獨任進
    行審理程序，合先敘明。
三、訊據被告甲○○矢口否認有何傷害告訴人乙○○之犯行，辯
    稱：「當天十點半伊要離開時，告訴人乙○○阻擋在伊所駕
    駛之車前，不讓伊離開，伊按喇叭僵持約一小時，直到有一
    台車要出去，伊稍微轉開車頭，不知道有無撞到告訴人乙○
    ○……」云云。惟查：本件經傳喚在場目擊證人朱基銘，其
    於九十五年八月二十五日偵查中證稱：「當天有住戶要去開
    車，看到甲○○的車擋在車道上，我就下去看，…乙○○擋
    在甲○○車前不讓甲○○離開，後來僵持不下，甲○○開車
    慢慢放開油門前進要走，但乙○○仍不離開，就有擦撞到乙
    ○○，乙○○說他腳很痛……」等情，經核與告訴人乙○○
    所指訴之情節大致相符，此外，復有指認照片一張、告訴人
    乙○○提出之澄清綜合醫院診斷證明書、臺灣省國術損傷接
    骨整復證明書各一份等附卷可稽。是綜據上述，被告甲○○
    空言否認，所辯無非臨訟畏罪飾卸之詞，要無足採，事證已
    臻明確，被告甲○○犯行洵堪認定。
四、核被告甲○○之所為，係犯刑法第二百七十七條第一項之傷
    害罪。爰審酌被告甲○○犯罪之動機、目的、手段、品行不
    佳，詳如前述，此有台灣台中地方法院檢察署刑案資料查註
    紀錄表一份在卷可按、所生危害及犯罪後猶飾詞狡賴犯行，
    毫無悔意，且犯罪後迄今仍未與告訴人乙○○達成民事和解
    ，取得諒解，犯後態度不佳等一切情狀，量處如主文所示之
    刑，並諭知易科罰金之折算標準，以資懲儆。按刑法部分條
    文業於被告行為後之九十四年一月七日修正，九十四年二月
    二日公布，並於九十五年七月一日施行。現行刑法第二條第
    一項規定：「行為後法律有變更者，適用行為時之法律。但
    行為後之法律有利於行為人者，適用最有利於行為人之法律
    。」，上開規定乃與刑法第一條罪刑法定主義契合，而貫徹
    法律禁止溯及既往原則，係規範行為後法律變更所生新舊法
    律比較適用之準據法，是刑法第二條本身雖經修正，但刑法
    第二條既屬適用法律之準據法，本身尚無比較新舊法之問題
    ，應一律適用裁判時之現行刑法第二條規定以決定適用之刑
    罰法律，先予敘明。而本次刑法修正之比較新舊法，應就罪
    刑有關之共犯、未遂犯、想像競合犯、牽連犯、連續犯、結
    合犯，以及累犯加重、自首減輕暨其他法定加減原因（如身
    分加減）與加減例等一切情形，綜其全部罪刑之結果而為比
    較（最高法院九十五年五月二十三日九十五年度第八次刑庭
    會議決議參照）。刑法第二百七十七條第一項之傷害罪，法
    定刑為三年以下有期徒刑、拘役或一千元以下罰金，而修正
    後刑法施行法增訂第一條之一規定：「中華民國九十四年一
    月七日刑法修正施行後，刑法分則編所定罰金之貨幣單位為
    新臺幣。九十四年一月七日刑法修正時，刑法分則編未修正
    之條文定有罰金者，自九十四年一月七日刑法修正施行後，
    就其所定數額提高為三十倍。但七十二年六月二十六日至九
    十四年一月七日新增或修正之條文，就其所定數額提高為三
    倍。」，另刑法第三十三條第五款修正為：「主刑之種類如
    下：五、罰金：新臺幣一千元以上，以百元計算之」，是依
    修正後之法律，刑法第二百七十七條第一項之傷害罪，所得
    科處之罰金刑最高為新臺幣三萬元、最低為新臺幣一千元。
    然依據被告行為時之刑罰法律，即罰金罰鍰提高標準條例第
    一條前段規定之提高倍數十倍及修正前刑法第三十三條第五
    款規定之罰金最低額一元計算，該罪之罰金刑最高為銀元一
    萬元，最低額為銀元一元，若換算為新臺幣，最高額雖與新
    法同為新臺幣三萬元，然最低額僅為新臺幣三十元。是以，
    比較上述修正前、後之刑罰法律，自以被告行為時之舊法對
    其較為有利，應適用修正前刑法第二百七十七條第一項規定
    論處。被告行為後，刑法第四十一條第一項前段有關易科罰
    金折算之標準，業經總統於九十四年二月二日公布修正，自
    九十五年七月一日施行，由「得以一元以上三元以下折算一
    日，易科罰金」，並適用修正前罰金罰鍰提高標準條例第二
    條（現已刪除）之規定，提高為「得以新台幣一千元、二千
    元或三千元折算一日，易科罰金」，且刪除「因身體、教育
    、職業、家庭之關係或其他正當事由，執行顯有困難者」之
    條件，依修正施行後刑法第二條第一項「行為後法律有變更
    者，適用行為時之法律。但行為後之法律有利於行為人者，
    適用最有利於行為人之法律」之規定，比較修正前後刑法第
    四十一條第一項前段之規定，修正後之規定，並未較有利於
    被告，故本件應適用被告行為時即修正前刑法第四十一條第
    一項前段及修正前罰金罰鍰提高標準條例第二條之規定，諭
    知易科罰金之折算標準，即應以銀元三百元折算一日，經折
    算為新台幣後，應以新台幣九百元折算一日，併予敘明。
據上論斷，應依刑事訴訟法第二百九十九條第一項前段、第二百
八十四條之一、刑法第二條第一項前段、修正前刑法第二百七十
七條第一項、第四十一條第一項前段、罰金罰鍰提高標準條例第
一條前段、修正前罰金罰鍰提高標準條例第二條，現行法規所定
貨幣單位折算新台幣條例第二條，判決如主文。
中　　華　　民　　國　　96　　年　　4 　　月　　30　　日
                        刑事第六庭    法　官　洪俊誠
以上正本證明與原本無異。
如不服本判決，應於判決送達後十日內向本院提出上訴狀，上訴
於臺灣高等法院臺中分院(須附繕本)。
                                      書記官　蕭榮峰
中　　華　　民　　國　　96　　年　　4 　　月　　30　　日
附錄論罪科刑實體法條文：
刑法第二百七十七條：
傷害人之身體或健康者，處三年以下有期徒刑、拘役或一千元以
下罰金。
（罰金部份業經提高10倍為1萬元）
犯前項之罪因而致人於死者，處無期徒刑或七年以上有期徒刑，
致重傷者，處三年以上十年以下有期徒刑。
